【裁判字號】    97,交聲,1785
【裁判日期】    971128
【裁判案由】    交管條例聲異
【裁判全文】
臺灣板橋地方法院交通事件裁定        97年度交聲字第1785號
原處分機關  交通部公路總局臺北區監理所板橋監理站
異  議  人
即受處分人  甲○○
上列受處分人因違反道路交通管理處罰條例案件，對於交通部公
路總局臺北區監理所板橋監理站民國95年1 月6 日所為板監裁字
第裁41-AIM402397號裁決處分，聲明異議，本院裁定如下：
    主    文
異議駁回。
    理    由
一、原處分意旨略以：異議人即受處分人甲○○於民國94年9 月
    6 日17時19分許，騎乘車牌號碼QUX─651號輕型機車，行經
    臺北市○○路○ 段與和平東路3 段之交岔路口時，因「紅燈
    右轉」之違規事實，經臺北市政府警察局信義分局交通分隊
    執勤員警攔停當場以北市警交大字第AIM402397 號舉發違反
    道路交通管理事件通知單摰單舉發，嗣其未依期限繳納罰鍰
    或到案陳述意見，原處分機關爰依95年7 月1 日修正條文施
    行前道路交通管理處罰條例第53條（原裁決書贅載「第1 項
    」）、第63條第1 項第3 款（原裁決書漏載「第3 款」）之
    規定，裁處罰鍰新臺幣（下同）4,500 元，並記違規點數3
    點。
二、異議人異議意旨略以：本人因未收到通知單而被吊銷駕照，
    事隔2 年多才收到通知單說我被吊銷駕照，因而前去監理所
    申訴，經監理所人員告知可再異議，所以本人據此聲明異議
    ，請求撤銷原處分云云；然：
(一)、按受處分人，不服第8 條主管機關所為之處罰，得於接到裁
    決書之翌日起20日內，向管轄地方法院聲明異議；又交通法
    庭認聲明異議不合法律上之程式或其異議權已經喪失者，應
    以裁定駁回之，道路交通管理處罰條例第87條第1 項、道路
    交通案件處理辦法第18條前段分別定有明文；故受處分人自
    應於上開規定之期間內向法院聲明異議，倘受處分人逾期異
    議，即於法不合，法院自應裁定駁回；再依司法院所發布之
    「法院訴訟當事人在途期間標準」第4 條第1 項第1 款規定
    ，道路交通案件處理辦法第12條規定交通案件聲明異議之在
    途期間扣除，依下列規定辦理：一、居住於臺灣地區者：．
    ．(二)當事人非居住於處罰機關所在之鄉、鎮、市 (包括縣轄
    市、省轄市及院轄市)， 但居住於受理聲明異議案件法院之
    管轄區域者，依本標準第2 條第1 款中之「地方法院在途期
    間」欄所載日數，扣除在途期間。
(二)、又按處理違反道路交通管理事件，有關文書送達之程序，依
    行政程序法之規定，違反道路交通管理事件統一裁罰基準及
    處理細則第5 條定有明文。關於裁決書之送達，得由行政機
    關自行或交由郵政機關送達；於無法依行政程序法第72條及
    第73條為送達時，得將文書寄存送達地之地方自治或警察機
    關，並作成送達通知書2 份，1 份黏貼於應受送達人住居所
    、事務所、營業所或其就業處所門首，另1 份交由鄰居轉交
    或置於該送達處所信箱或其他適當位置，以為送達。前項情
    形，由郵政機關為送達者，得將文書寄存於送達地之郵政機
    關，行政程序法第68條第1項、第74條亦分別定有明文。
(三)、再按民事訴訟文書之寄存送達，依92年2 月7 日修正公布、
    同年9 月1 日施行之民事訴訟法第138 條第2 項規定，自寄
    存之日起，經10日發生效力，此因應受送達人未必能即時領
    取訴訟文書而知悉其內容，故特設此規定以保障其權益。行
    政程序法雖未如前述民事訴訟法增設第138 條第2 項規定，
    但基於保障應受送達人權益之同一理由，解釋上應認為有上
    開規定之類推適用（臺灣高等法院97年度交抗字第854 號、
    96年度交抗字第1050號裁定亦均採同一見解）。
(四)、查，本件原處分機關填製上開裁決書後，向異議人之住所地
    即臺北縣新莊市○○○路12巷25弄14號以寄存送達之方式送
    達，有交通部公路總局臺北監理所板橋監理站送達證書1 紙
    附卷可稽，上開送達地址與原舉發機關員警於當場攔停異議
    人後，填製於舉發通知單上之地址相符，亦核與本院依職權
    查詢之異議人戶籍地址相符，復核諸異議人聲明異議狀上所
    載之住所亦載為臺北縣新莊市○○○路12巷25弄14號（然另
    尚載有該址1 樓），是該址確屬異議人實際得受領文書之處
    所無誤；又觀之上開送達證書，郵政機關人員送達裁決書於
    上址時，因未獲會晤應受送達人本人，又無得受領文書之同
    居人、受僱人或應受送達處所之接收郵件人員等代收人員為
    收受，則原處分機關依上揭違反道路交通管理事件統一裁罰
    基準及處理細則準用行政程序法第74條之規定，將該裁決書
    於95年1 月11日寄存於新莊五工郵局，並製作通知書2 份，
    1 份黏貼於應受送達人即異議人上址門首，另1 份置於該址
    信箱或其他適當位置以為送達，揆諸前揭說明，本件裁決書
    於95年1 月11日起經過10日即95年1 月21日已合法送達於異
    議人，而生送達之效力。
(五)、又原處分機關係位於臺北縣中和市○○路○ 段116 號，而異
    議人住所地為臺北縣新莊市○○○路12巷25弄14號，有本院
    職權查詢之個人基本資料查詢結果1 紙附卷可稽，則依上揭
    法院訴訟當事人在途期間標準相關規定，異議人聲明異議之
    期間，應於上開裁決書送達生效翌日起20日之法定不變期間
    加上2 日在途期間內為之，然異議人乃遲至97年6 月27日始
    聲明異議，已顯逾聲明異議之期間，是程序自有未合，其異
    議為不合法，應予駁回。
三、據上論斷，應依道路交通案件處理辦法第18條，裁定如主文
    。
中    華    民    國    97    年    11    月    28    日
                  交通法庭  法  官  陳明偉
以上正本證明與原本無異
如不服本裁定應於送達後5日內向本院提出抗告狀
                            書記官  強梅芳
中    華    民    國    97    年    11    月    28    日


司法院資訊處製作；財團法人民間司法改革基金會備份。
